臺灣板橋地方法院民事判決　　　　　　　95年度訴字第2387號
原　　　告　乙○○
被　　　告　日盛國際商業銀行股份有限公司
法定代理人　丙○○
訴訟代理人　丁○○
?????　甲○○
上列當事人間請求損害賠償等事件，經本院於民國96年1 月25日
言詞辯論終結，判決如下：
    主  文
原告之訴駁回。
訴訟費用由原告負擔。
??事實及理由
一、程序方面：
    本件原告起訴時係請求被告賠償新台幣（下同）57,000元及
    向財團法人金融聯合徵信中心回復原告之信用，其中回復信
    用之請求非財產權訴訟，不屬民事訴訟法第427 條第1 項、
    第2 項及第436 條之8 第1 項之範圍，故本院板橋簡易庭簽
    移由本院民事庭依通常訴訟程序審理。嗣原告於通常訴訟程
    序中，為聲明之減縮，僅請求侵權行為損害賠償57,000元，
    不再請求回復信用（見本院96年1 月25日言詞辯論筆錄），
    惟訴訟事件究應適用小額訴訟程序、簡易訴訟程序或通常訴
    訟程序，原應以起訴時原告主張之訴訟標的金額或價額，或
    其主張之訴訟標的性質定之。本件已依起訴時原告主張之訴
    訟標的及聲明依通常訴訟程序進行，嗣原告減縮聲明後，仍
    表示因通常訴訟程序之規定較為周延，主張行通常訴訟程序
    ，故本院認本件不宜於通常訴訟程序進行中再改行小額訴訟
    程序，仍繼續行通常訴訟程序審理之，合先敘明。
二、原告主張：
    原告於民國94年9 月19日向中和燦坤購買國際牌NA-F100GD-
    WP型洗脫烘三種功能之洗衣機一台，刷被告日盛國際商業銀
    行之信用卡，價金19,900元，言明一年後一次付清。被告卻
    不遵守誠信，於3 個月後向原告索取該筆款項，致使原告無
    法立即支付，向被告提出抗議亦不被理睬，又因該項產品有
    瑕疵，已向法院提起訴訟，請被告暫停扣款，被告仍置之不
    理，且向聯合徵信中心登載強制停卡，甚至私下未經原告同
    意直接從原告於日盛證券帳戶扣款，造成原告無錢交割而信
    用受損。因被告上開所為致使多家銀行也停了原告的信用卡
    ，此等因被告欺壓行為造成用戶精神、信譽受損，為補償原
    告各方面之損失，爰依據信用卡定型化契約第11 條 、第13
    條及民法第184 條、161 條、247 條、181 條、219 條誠信
    原則及消費者保護法第12條、47條及第51條等規定，請求三
    倍之懲罰性故意侵權行為賠償金。並聲明：被告應給付原告
    59,700元。
三、被告抗辯：
  (一)原告與訴外人中華商業銀行、燦坤商店簽定中華銀行分期付
    款申請書，此分期付款申請書乃訴外人中華商業銀行為發卡
    行（亦為收單機構）所定之分期付款契約，分期付款使消費
    者享有期限利益，享有延後清償款項之優惠，乃此次分期付
    款契約之發卡行中華銀行予其持卡人之優惠分期，今原告於
    95年9 月19日持被告日盛銀行所核發之信用卡，卡號：0000
    000000000000，就上開之中華銀行分期付款，向訴外人燦坤
    中和旗艦店購買洗衣機一台，刷卡金額19,900元，約定一年
    後一次付清，就原告與中華銀行、燦坤中和旗艦店所簽定之
    中華銀行分期付款申請書之第2 點：中華商業銀行…未蒙核
    準時，則交易金額改由原授權之信用卡帳號支付，且不享有
    分期付款服務，…。再就原告刷卡之簽帳單亦表明：本人同
    意本次交易未核准分期付款時，則此交易金額由原信用卡帳
    號乙次支付……。由此得知，原告持被告日盛銀行所核發之
    信用卡刷洗衣機，自不享有中華銀行與燦坤商店所定之分期
    優惠，於被告向原告請款時，自有清償之義務。
  (二)今原告向訴外人燦坤商店所購買之洗衣機，原告主張產品有
    瑕疵，此產品之瑕疵乃訴外人與原告雙方應協商解決之問題
    ，依被告與原告所簽定之信用卡定型化契約第11條之約定「
    持卡人如與特約商店就有關商品或服務之品質、數量、金額
    ，或與委託辦理預借現金之機構就取得金錢之金額有所爭議
    時，應向特約商店或委託辦理預借現金機構尋求解決，不得
    以此作為向貴行拒繳應付帳款之抗辯」。
  (三)原告之信用卡帳單結帳日為每月2 日，繳款截止日為每月17
    日，今原告就上開於94年9 月19日之簽帳款項19,900元，於
    94年11月11日入帳，94年12月份之帳單可看出消費紀錄，依
    被告與原告所簽定之信用卡定型化契約第13條帳款疑義之處
    理程序，「持卡人於當期繳款截止日前，如對交易明細暨繳
    款通知書所載事項有疑義，得檢具理由及貴行要求之證明文
    件（如簽帳單或退款單收執聯等）通知貴行，…主張扣款，
    並得就該筆交易對貴行暫停付款。」，第13條第二項約定：
    持卡人未依前項約定通知貴行者，推定交易明細暨繳款通知
    書所載事項無錯誤。
  (四)原告至95年6 月17日已連續二期未繳交最低應繳款，被告依
    信用卡定型化契約第21條、第22條終止契約及終止期限利益
??。原告之卡片於95年7 月4 日強制停卡。依契約自由及私法
    自治原則，再依信用卡定型化契約第19條之約定：持卡人經
    依貴行依第22條、第21條主張視為全部到期之權利時，貴行
    得將持卡人寄存於貴行之各種存款（支票存款除外）及對貴
    行之一切債權期前清償，並得將期前清償之款項抵銷持卡人
    對貴行所負之債務。貴行預定抵銷之意思表示，自登帳扣抵
    時即生抵銷之效力。同時貴行發給持卡人之存摺、存單及其
    他債權憑證，在抵銷範圍內失其效力…。今被告就原告在被
    告日盛銀行所開立之證券存摺，行使抵銷，自符合上開契約
    之約定，為法之所許。
?(五)並為聲明：(1)原告之訴駁回。(2)如受不利之判決，請准供擔
??保，宣告免為假執行。
四、原告主張之事實，固據其提出信用卡停卡通知函3 張、一年
    後一次付清購買國際牌NA-F100GD-W9洗衣機之統一發票及販
    賣明細單等單據影本一份、信用卡消費明細帳單4 張、日盛
    國際商業銀行活期儲蓄存款存摺影本1 份為證。惟查：
  (一)原告與訴外人中華商業銀行、燦坤商店所簽訂中華銀行分期
??付款申請書，乃以訴外人中華商業銀行為發卡行及收單機構
    之分期付款契約，僅係該分期付款契約之發卡行中華銀行予
    其持卡人之刷卡優惠分期，此有該申請書影本及原告購買上
    開洗衣機之統一發票及販賣明細單影本為憑，從而原告刷被
    告日盛銀行所核發之系爭信用卡購買上開洗衣機，自不能享
    有原告與中華銀行與燦坤商店所約定之分期優惠，乃屬當然
    之理。至原告所主張該洗衣機有瑕疵云云，依兩造所簽訂之
    信用卡定型化契約第11條第1 項：「持卡人如與特約商店就
    有關商品或服務之品質、數量、金額，或與委託辦理預借現
    金之機構就取得金錢之金額有所爭議時，應向特約商店或委
    託辦理預借現金機構尋求解決，不得以此作為向貴行拒繳應
    付帳款之抗辯」之約定，應向特約商店即燦坤商店尋求解決
??，不得對抗被告，故被告依約請款時，原告自不得主張所購
??買商品有瑕疵而拒繳應付之信用卡帳款。
  (二)依信用卡定型化契約第19條：「持卡人經依貴行依第22條、
??第21條主張視為全部到期之權利時，貴行得將持卡人寄存於
??貴行之各種存款（支票存款除外）及對貴行之一切債權期前
??清償，並得將期前清償之款項抵銷持卡人對貴行所負之債務
    。貴行預定抵銷之意思表示，自登帳扣抵時即生抵銷之效力
    。同時貴行發給持卡人之存摺、存單及其他債權憑證，在抵
    銷範圍內失其效力…。」之約定，被告就前述已屆期之簽帳
    款項19,900元連同積欠之約定利息，就原告在被告日盛銀行
    所開立之證券存款帳戶扣款，行使抵銷權（於95年4 月7 日
    先扣款4,080 元、95年7 月5 日再扣款18,340元，合計扣款
    22420 元，其中除簽帳款19,900元外，其餘2,520 元則為約
    定利息），符合雙方約定及法律規定，亦無對消費者顯失公
    平或有違交易誠實信用情事，依契約自由及私法自治原則，
    自無不可，原告執此主張被告違法扣款致其信用受損云云，
    自屬無據。又原告至95年6 月17日已連續二期未繳交最低應
    繳款，被告自得依信用卡定型化契約第21條、第22條規定終
    止契約及終止期限利益，並於95年7 月4 日強制停卡。被告
    既係依約停卡，並無故意或過失，自無侵權可言，原告主張
    因被告停卡引發其他銀行接續停卡請求賠償信用損失云云，
    亦無足取。
五、綜上所述，原告基於消費者保護法第12條、47條、第51條，
    及民法第184 條、161 條、247 條、181 條、219 等規定，
    請求被告賠償59,700元，為無理由，應予駁回。
六、因本件事證已臻明確，兩造其餘主張、陳述及所提之證據暨
    攻擊防禦方法，經本院審酌後，認與判決結果無影響，無庸
    再予一一審酌，附此敘明。
七、結論：原告之訴為無理由，依民事訴訟法第78條，判決如主
    文。
中　　華　　民　　國　　96　　年　　1 　　月　　31　　日
                  民事第二庭    法　官　梁宏哲
以上正本係照原本作成
如對本判決上訴，須於判決送達後20日內向本院提出上訴狀
中　　華　　民　　國　　96　　年　　1 　　月　　31　　日
                            書記官　曹復
